臺灣高等法院臺南分院刑事判決　　　　　　九十一年度上訴字第一一二三號　 Ｃ
　　　上　訴　人
　　　即　被　告　甲　○　○
　　　指定辯護人　本院公設辯護人　簡　松　柏
右上訴人因偽造有價證券案件，不服臺灣臺南地方法院九十一年度訴字第四五九號中
華民國九十一年八月九日第一審判決（起訴案號：臺灣臺南地方法院檢察署九十一年
度偵緝字第一八四號），提起上訴，本院判決如左：
      主      文
原判決撤銷。
甲○○意圖供行使之用，而偽造有價證券，處有期徒刑壹年捌月。
支票壹紙（發票人：李錦隆、付款人：關廟鄉農會信用部、票號：FA0000000號、帳
號：23101-7號、到期日：九十年八月二十八日、面額：新臺幣參萬捌仟元）、「李
錦隆」印章壹顆，均沒收。
      事      實
一、甲○○曾於民國八十年間，因販賣運輸毒品罪，經本院判處有期徒刑十一年確定
    ，於八十一年十二月八日開始執行後，至八十七年四月十六日假釋付保護管束，
    現仍於假釋期間，竟猶不知悔改。甲○○假釋出獄後，先後曾向乙○○借貸新臺
    幣（下同）一萬一千五百元及以乙○○名義向乙○○之母借貸六千元，事後因乙
    ○○催討前開債務，且慮及乙○○知悉伊經濟狀況，可能拒絕收受以伊名義所簽
    發之票據，及為向乙○○父母等人借貸，甲○○乃意圖供行使之用，於九十年八
    月二十五日晚間，先委由臺南市○○路和東門路的交叉口附近某不知情之刻印商
    偽造「李錦隆」（甲○○之諧音）印章一枚，旋於同月二十六或二十七日在臺南
    市關帝廳附近租處，以前開偽造「李錦隆」印章，蓋用於其向臺南縣關廟鄉農會
    信用部申請使用之支票（票號：FA0000000號、帳號：2101-7號）上，開發面額
    為三萬八千元之支票一紙，於當日上午九時許，在乙○○母親住處，交付乙○○
    之父意圖塘塞，並致使乙○○之父陷於錯誤交付一萬元、及使乙○○到廟裡進香
    時，陷於錯誤而代墊交付香油錢三千元。嗣因該支票屆期以「存款不足」、「拒
    絕往來」、「發票人名義不符」等理由遭退票，乙○○始知該支票係屬偽造。
二、案經乙○○訴由臺灣臺南地方法院檢察署檢察官偵查起訴。
      理      由
一、訊據上訴人即被告甲○○於偵訊、原審及本院審理時，對於偽造「李錦隆」印章
    後，蓋用於伊原有關廟鄉農會信用部支票，偽造「李錦隆」所開立支票，意圖用
    以清償積欠乙○○債務等情均坦承不諱，經核與告訴人乙○○於偵訊中所指訴被
    害情節相符，並有偽造之「李錦隆」支票影本一紙及退票理由單附卷可稽，本件
    事證明確，被告犯行可以認定。公訴意旨雖認被告係以前開偽造支票，向告訴人
    借貸三萬八千元。然查，告訴人於偵訊中，已明白陳稱「（被告）陸陸續續借一
    萬一千五百元，支票會寫三萬八千元，是因被告要跟我們去進香，所以由我代墊
    三千元，另外再向我父親借一萬元，所以才交這張支票給我父親，多出來的錢以
    後要還他，另外被告用我名義向我母親借六千元」等語（九十年十月二十九日偵
    訊筆錄），其中除告訴人所述被告向其父親借款一萬元之部分外，兩造對於借款
    之金額、理由均相一致，再參諸告訴人陳稱被告向其借錢時「才剛出獄」，而被
    告係於八十七年間假釋出監，有臺灣高等法院被告全國前案紀錄表卷內可佐，足
    見被告偽造前開支票之時，已經積欠告訴人一萬一千五元，而開立三萬八千元之
    支票目的，則在被告與告訴人一同進香，由乙○○代墊交付香油錢三千元，另外
    再向乙○○之父親借一萬元，公訴意旨此部分事實認定，應有誤會，附此敘明。
二、查上訴人即被告為塘塞告訴人之催討，乃偽造「李錦隆」印章，並蓋用於支票上
    ，偽造成「李錦隆」所開發之支票一紙，向告訴人行使之行為，核係犯刑法第二
    百零一條第一項之意圖供行使之用，而偽造有價證券罪；被告偽造「李錦隆」印
    章，為偽造有價證券之階段行為，被告偽造後持以行使之行為，則為偽造行為所
    吸收，均不另論。被告行使偽造有價證券使人交付證券本身價值之財物，該行使
    偽造有價證券行為已含有詐欺之性質，不復另論詐欺取財罪（最高法院二十五年
    上字第一八一四號、三十一年上字第四Ｏ九號判例參照）。公訴意旨認被告另涉
    有刑法第三百三十九條第一項之詐欺罪嫌，自有未合。另查上訴人即被告因積欠
    告訴人債務，又因陪同告訴人前往廟會進香需款等情，經催討之下，乃偽造支票
    用以塘塞之犯罪動機與手段，因此對於支票之流通性造成侵害，然該偽造之支票
    面額僅三萬八千元，尚非鉅額，惡性尚非重大，本院認依被告之犯罪情狀，衡情
    不無可憫，縱使量處前開刑法第二百零一條第一項之法定最低刑度，猶嫌過重，
    爰依刑法第五十九條規定，減輕其刑。
三、原審對上訴人即被告甲○○予以論罪科刑，固非無見。惟按刑法上之偽造有價證
    券罪，須有意圖供行使之用始得成立，原判決就被告是否有意圖供行使之用，事
    實欄並未明白認定，理由內亦無說明，容有疏漏。又告訴人於偵訊中，已明白陳
    稱「支票會寫三萬八千元，是因被告要跟我們去進香，所以由我代墊三千元，另
    外再向我父親借一萬元，所以才交這張支票給我父親」等語，已如前述，顯然被
    告交付支票仍向乙○○詐取三千元及向其父詐取一萬元之事實，原判決未予斟酌
    此部分事實，逕認係在應付塘塞告訴人之催討，亦有未合。被告上訴意旨請從輕
    量刑，固無足取，惟原判決既有可議，自應由本院將原審不當之判決，予以撤銷
    改判；爰審酌被告犯罪動機單純，犯罪手段及犯罪所造成交易上之危害程度，尚
    屬輕微，被告犯罪後坦承犯行，態度良好，更已與告訴人達成和解，約定按月清
    償五千元，有和解書一紙在卷足憑（原審卷二一頁）等一切情狀，仍量處有期徒
    刑一年八月，以資懲儆。上開偽造之支票及「李錦隆」印章雖未經扣案，惟不能
    證明已經滅失，應依分別依刑法第二百零五條、第二百十九條規定宣告沒收之。
據上論斷，應依刑事訴訟法第三百六十九條第一項前段、第三百六十四條、第二百九
十九條第一項前段，刑法第二百零一條第一項、第五十九條、第二百零五條、第二百
十九條，罰金罰鍰提高標準條例第一條前段，判決如主文。
本案經檢察官張佩珍到庭執行職務。
中    華    民    國      九十一      年      十一      月    二十六    日
                                  臺灣高等法院臺南分院刑事第六庭
                                      審判長法官  楊    明    章
                                            法官  顏    基    典
                                            法官  高    明    發
右正本證明與原本無異。
如不服本判決，應於判決送達後十日內向本院提出上訴狀，其未敘述理由者並應於提
出上訴狀後十日內向本院補提理由書（應附繕本)。
                                      法院書記官  李    梅    菊
中    華    民    國      九十一      年      十一      月    二十七    日
附錄法條：
刑法第二百零一條：
意圖供行使之用，而偽造、變造公債票、公司股票或其他有價證券者，處三年以上十
年以下有期徒刑，得併科三千元以下罰金。
行使偽造、變造之公債票、公司股票或其他有價證券，或意圖供行使之用，而收集或
交付於人者，處一年以上七年以下有期徒刑，得併科三千元以下罰金。
